ACORDAO-COMPLETO-2414051

ACÓRDÃO 11166/2020 ATA 35/2020 - SEGUNDA CÂMARA

VISTOS, relatados e discutidos estes autos de prestação de contas anuais do Tribunal Regional do Trabalho da 5ª Região/BA, relativas ao exercício de 2017,  
ACORDAM os Ministros do Tribunal de Contas da União, reunidos em Sessão da Segunda Câmara, com fundamento nos arts. 1º, inciso I, 16, inciso II, e 18 da Lei 8.443/1992, c/c os arts. 1º, inciso I, 208 e 214, inciso II, do Regimento Interno, em:
9.1 julgar regulares com ressalvas, dando-lhes quitação, as contas de Maria de Lourdes Linhares Lima de Oliveira (CPF XXX.302.665-XX) , Débora Maria Lima Machado (CPF XXX.682.485-XX) , Maria Adna Aguiar do Nascimento (CPF XXX.143.635-XX) , Antônio José Imperial Pimentel Pereira (CPF XXX.892.565-XX) , Caroline Oliveira Guimarães Andrade (CPF XXX.131.955-XX) , Tarcísio José Filgueiras dos Reis (CPF XXX.197.645-XX) , Nilma Carla Cunha Nogueira (CPF XXX.381.245-XX) , em face das seguintes falhas na gestão do Tribunal Regional do Trabalho da 5ª Região/BA no exercício de 2017:
9.1.1. não realização de ampla pesquisa de preço no mercado em contratações;
9.1.2. insuficiência de clareza na especificação de bens e/ou serviços que foram contratados;
9.1.3. incompletude de dados do registro cartorial de imóveis;
9.1.4. data da avaliação de imóvel vencida;
9.1.5. contabilização não individualizada da depreciação e da despesa de manutenção dos imóveis
9.1.6. divergência de informações quanto ao número de imóveis;
9.1.7.  ausência de informações no rol de responsáveis referentes à identificação dos atos formais de nomeação, designação ou exoneração, incluindo a data da publicação no Diário Oficial da União ou em documento pertinente, ao endereço residencial completo e ao endereço de correio eletrônico, contrariando o art. 11, incisos IV, V e VI, da Instrução Normativa-TCU nº 63/2010;
9.1.8. ausência de informações no Relatório de Gestão acerca da gestão de pessoas, notadamente sobre qualificação da força de trabalho, tempo para aposentadoria, idade, política de capacitação e treinamento de pessoal, e ações adotadas para identificar eventual irregularidade relacionada ao pessoal, contrariando o disposto no art. 7º da Decisão Normativa-TCU nº 161/2017; e
9.1.9. ausência de informações no Relatório de Gestão acerca da gestão de patrimônio imobiliário, notadamente sobre estrutura de controle, distribuição geográfica dos imóveis da União, qualidade e completude dos registros das informações dos imóveis no SPIUnet, despesas de manutenção e riscos relacionados à gestão dos imóveis, contrariando o disposto no art. 7º da Decisão Normativa-TCU nº 161/2017;
9.2. dar ciência deste Acórdão ao Tribunal Regional do Trabalho da 5ª Região/BA para os fins cabíveis, destacando que o Relatório e o Voto que fundamentam a deliberação podem ser acessados por meio do endereço eletrônico www.tcu.gov.br/acordaos;
9.3. arquivar os autos, com base no art. 169, inciso III, do Regimento Interno do TCU.

Prestação de Contas Ordinária de Tribunal Regional do Trabalho da 5ª Região/BA relativa ao Exercício Financeiro de 2017.

Segunda Câmara

Tribunal Regional do Trabalho da 5ª Região/BA.

3. Interessados/Responsáveis: 
3.1. Responsáveis: Antonio Jose Imperial Pimentel Pereira (XXX.892.565-XX); Caroline Oliveira Guimaraes Andrade (XXX.131.955-XX); Debora Maria Lima Machado (XXX.682.485-XX); Maria Adna Aguiar do Nascimento (XXX.143.635-XX); Maria de Lourdes Linhares Lima de Oliveira (XXX.302.665-XX); Nilma Carla Cunha Nogueira (XXX.381.245-XX); Tarcísio José Filgueiras dos Reis (XXX.197.645-XX).

13.1. Ministros presentes: Ana Arraes (Presidente), Augusto Nardes e Raimundo Carreiro (Relator).
13.2. Ministro-Substituto presente: André Luís de Carvalho.

RAIMUNDO CARREIRO

Trata-se de prestação de contas anuais do Tribunal Regional do Trabalho da 5ª Região/BA, relativas ao exercício de 2017.
2.	A Secretaria de Controle Externo da Administração do Estado (SecexAdministração) , em pronunciamento às peças 11 a 13, propôs julgar regulares com ressalvas as contas dos responsáveis, dando-lhes quitação, em razão das impropriedades constatadas nos autos, in verbis:
"INTRODUÇÃO
1.	Cuidam os autos de processo de contas anuais do Tribunal Regional do Trabalho da 5ª Região/BA (TRT/BA) , relativo ao exercício de 2017. 
2.	O processo foi organizado de forma individual, conforme classificação constante do art. 5º da Instrução Normativa-TCU nº 63/2010 e do anexo I à Decisão Normativa-TCU nº 163/2017.
3.	O TRT/BA é órgão do Poder Judiciário e integra a Justiça do Trabalho, conforme dispõem os artigos 92 e 111 da Constituição Federal. Sua função consiste em processar e julgar demandas oriundas das relações de trabalho, nos termos do art. 114 da Constituição Federal. O TRT/BA tem sede na cidade de Salvador e jurisdição no território da Bahia.
4.	Na Bahia, a Justiça do Trabalho foi instalada em 20/5/1941 como Conselho Regional do Trabalho (peça 1, p. 10) , um dos órgãos criado pelo Decreto-Lei nº 1.237/1939, normativo que tratou da organização da Justiça do Trabalho. Com a promulgação do Decreto-Lei nº 9.797/1946, que alterou disposições da CLT referentes à Justiça do Trabalho, o Conselho Regional do Trabalho passou a ser denominado Tribunal Regional do Trabalho, nomenclatura que está vigente até os dias atuais.
5.	Para o exercício de suas competências constitucionais, o TRT/BA desenvolveu os seguintes macroprocessos finalísticos: "preparar processo", "conhecer e julgar processo" e "cumprir sentença". Atualmente, apenas os dois primeiros macroprocessos, que se referem às unidades judiciárias de primeira instância, encontram-se completamente mapeados e documentados.
6.	O macroprocesso "preparar processo" compreende o recebimento da ação, o procedimento para distribuição e a preparação dos autos para apreciação do Juízo ou realização da audiência, conforme o caso. O macroprocesso "conhecer e julgar processo" perpassa pelo recebimento da ação para apreciação inicial pelo Juízo ou a realização da audiência até a prolação de sentença ou registro de solução de mérito na primeira instância. O macroprocesso "cumprir sentença", ainda não totalmente mapeado, compreende a fase de cumprimento da sentença proferida transitada em julgado, ou dos termos constantes da solução de mérito.
7.	O TRT/BA conta, na primeira instância, com 88 varas do trabalho, sendo 39 localizadas em Salvador. A segunda instância é composta por 29 desembargadores togados e vitalícios, que são nomeados pelo Presidente da República.
EXAME TÉCNICO
8.	No exame das presentes contas, será dada ênfase à análise dos seguintes itens: conformidade das peças que compõem o processo; resultados quantitativos e qualitativos de gestão; gestão de pessoas; gestão de compras e contratações; e gestão do patrimônio imobiliário, com informações recentes sobre a obra de construção da nova sede do TRT/BA.
9.	Esses assuntos foram selecionados por servidores da Secretaria de Controle Interno do TRT/BA (SCI/TRT/BA) e da Secretaria de Controle Externo na Bahia (Secex/BA) em reunião realizada para definir o escopo de atuação do TCU e do órgão de controle interno na auditoria de gestão do exercício de 2017.
10.	Quanto às constatações apontadas pela SCI/TRT/BA nos itens 3.4 e 3.5 (peça 6, p. 7-9) , que tratam, respectivamente, de processos licitatórios e da gestão do patrimônio imobiliário, consideram-se suficientes as recomendações já formuladas (peça 6, p. 11) , devendo apenas serem trazidas informações sobre seu atendimento nos próximos relatório de auditoria de gestão. 
I.	 Avaliação da conformidade das peças que compõem o processo
11.	Na elaboração do Relatório de Gestão, o TRT/BA observou a estrutura de conteúdos estabelecida no Anexo II da Decisão Normativa-TCU nº 161/2017. 
12.	A SCI/TRT/BA, ao examinar a gestão dos responsáveis, apontou, no Relatório de Auditoria (peça 6) , a ocorrência das seguintes impropriedades:
a) não realização de ampla pesquisa de preços no mercado em contratações;
b) insuficiência de clareza na especificação de bens e/ou serviços que seriam contratados;
c) incompletude de dados do registro cartorial de imóveis;
d) data da avaliação de imóvel vencida;
e) contabilização não individualizada da depreciação e da despesa de manutenção dos imóveis; e
f) divergência de informações quanto ao número de imóveis.
13.	As recomendações da SCI/TRT/BA foram no sentido de corrigir os atos praticados e aperfeiçoar os controles internos administrativos. 
14.	No Certificado de Auditoria (peça 7) , a Diretora da SCI/TRT/BA e demais servidores que elaboraram o Relatório de Auditoria, considerando que os achados se referiam a falhas de natureza procedimental, manifestaram-se pela regularidade das contas dos responsáveis.
15.	No Parecer do Dirigente da SCI/TRT/BA (peça 8) , a Diretora, considerando que não foram evidenciados atos de gestão que comprometessem a probidade dos responsáveis ou resultassem em prejuízo ao erário, ratificou a conclusão expressa no Certificado de Auditoria, que avaliou como regulares as presentes contas.
16.	A Desembargadora Presidente do TRT/BA, tendo em conta as conclusões contidas no Relatório de Auditoria de Gestão, no Certificado de Auditoria e no Parecer do Dirigente da SCI/TRT/BA, ratificou a condição de regularidade das contas referentes ao exercício de 2017 e atestou haver tomado conhecimento das conclusões contidas nos referidos documentos (peça 10) .
II. Rol de responsáveis  (peça 2) 
17.	Do rol de responsáveis encaminhado constam todos aqueles que desempenharam, durante o período a que se referem as contas, as naturezas de responsabilidade definidas no art. 10 da Instrução Normativa-TCU 63/2010.
18.	Entretanto, não foram disponibilizadas, para cada responsável, as seguintes informações previstas no art. 11 da referida instrução normativa: identificação dos atos formais de nomeação, designação ou exoneração, incluindo a data da publicação no Diário Oficial da União ou em documento pertinente (inciso IV) ; endereço residencial completo (inciso V) ; e endereço de correio eletrônico (inciso VI) . 
19.	Entende-se que deve ser dada ciência ao TRT/BA da incompletude das informações do rol de responsáveis. 
III. Processos conexos e contas de exercícios anteriores
20.	Os processos de contas de exercícios anteriores e os processos conexos aos autos em exame estão relacionados no quadro que se segue:
	NÚMERO DO TC
	TIPO
	SITUAÇÃO

	Processo 027.175/2012-0
	Prestação de Contas, exercício de 2011
	Encerrado

	Processo 023.264/2013-6
	Prestação de Contas, exercício de 2012
	Encerrado

	Processo 019.375/2014-0
	Prestação de Contas, exercício de 2013
	Encerrado

	Processo 025.162/2012-8
	Relatório de Inspeção
	Aberto

	Processo 001.232/2015-0
	Relatório de Auditoria
	Encerrado

22.1.			TC Processo 027.175/2012-0
22.1.1.	Trata-se de prestação de contas referente ao exercício de 2011. Por meio do Acórdão 7074/2014-TCU-Segunda Câmara, foi dada ao TRT/BA a ciência da seguinte impropriedade, dentre outras:
1.7.6. foram identificados imóveis do TRT 5ª Região cadastrados no sistema SPIUnet que necessitam de reavaliação, pois foram avaliados há mais de dez anos, e não foi verificada a devida discriminação dos valores gastos com manutenção dos imóveis, de forma individualizada e a destacar os bens de propriedade da União dos locados de terceiros, comprometendo também a exatidão dos demonstrativos de patrimônio do TRT. (Os grifos não são do original.) 
22.2.	TC Processo 023.264/2013-6
22.2.1.	Trata-se de prestação de contas referente ao exercício de 2012. Por meio do Acórdão 6204/2016-TCU-Segunda Câmara, foi dada ao TRT/BA a ciência da seguinte impropriedade, dentre outras:
1.7.1.2.3. (...) a maioria das avaliações de imóveis registradas (fonte SPIUnet) foram procedidas há mais de dez anos, além do fato de que os valores gastos com manutenção não estão individualizados, por imóvel, nem destacados os bens de propriedade da União dos locados de terceiros, inviabilizando o comparativo das despesas com manutenção; (Os grifos não são do original.) 
22.3.	TC Processo 019.375/2014-0
22.3.1.	Trata-se de prestação de contas referente ao exercício de 2013. Por meio do Acórdão 3086/2015-TCU-Segunda Câmara, foram jugadas regulares as contas de todos os responsáveis.
22.4.	TC Processo 025.162/2012-8
22.4.1.	 Trata-se de inspeção realizada no TRT/BA com o objetivo de examinar as questões referentes ao Convênio 09.52.10.00239-35, celebrado com a Caixa Econômica Federal, no valor de R$ 320 milhões, objetivando a viabilização de condições econômico-financeiras para conclusão da nova sede do TRT/BA. Esse processo foi autuado como apartado do TC Processo 010.637/2011-7, que tratou de auditoria realizada nas obras de construção do edifício-sede do TRT/BA, no âmbito do Fiscobras 2011.
22.4.2.	No processo TC Processo 025.162/2012-8, foram proferidas as seguintes deliberações:
a) Acórdão 823/2013-TCU-Plenário, por meio do qual foi decidido realizar audiência em razão das seguintes situações:
1.7.1.1.1. início das obras de construção da nova sede do TRT da 5ª Região, de grande vulto e com prazo de conclusão superior a 1 (um) exercício, sem dotação orçamentária compatível e com valor subdimensionado no Plano Plurianual (PPA) do Governo Federal atinente ao período 2008-2011 (...) ;
1.7.1.1.2. utilização de convênio, no lugar de contrato, para a celebração de ajuste firmado com a Caixa Econômica Federal para a construção da nova sede do TRT da 5ª Região  (...) ;
1.7.1.1.3. vigência do referido ajuste em 300 (trezentos) meses (...) ;
1.7.1.1.4. existência de cláusula que favorece a Caixa Econômica Federal, em desfavor do TRT da 5ª Região, tanto em relação ao prazo de extensão do ajuste quanto em relação à extensão da exclusividade dos depósitos judiciais e precatórios trabalhistas (...) ;
1.7.1.1.5. existência de cláusula com possível desbalanceamento entre as obrigações do TRT da 5ª Região e da Caixa Econômica Federal no ajuste celebrado para a transferência de recursos (...) ;
1.7.1.1.6. possível inadequação do projeto à realidade atual do órgão, considerando, dentre outras, as soluções de ordem arquitetônica, ambiental, social e tecnológica;
b) Acórdão 3017/2015-TCU-Plenário, por meio do qual foi decidido acolher parcialmente as razões de justificativa apresentadas e determinar ao TRT/BA a adoção de providências necessárias à correção das falhas constatadas no ajuste consignadas nos itens 1.7.1.1.1, 1.7.1.1.2 e 1.7.1.1.5 do Acórdão 823/2013-TCU-Plenário;
c) Acórdão 975/2017-TCU-Plenário, por meio do qual foi decidido determinar à Secex/BA que:
1.8.1. realize nova inspeção sobre todo o empreendimento inerente à nova sede do TRT da 5ª Região, no prazo de até 45 (quarenta e cinco) dias, com o intuito de apurar a regularidade, ou não, do possível elevado grau de corrosão incidente sobre boa parte das estruturas metálicas inerentes ao primeiro conjunto predial já construído, devendo verificar também se a solução arquitetônica (fundada predominantemente em estruturas metálicas dentro de ambiente local acentuadamente corrosivo) tende a resultar, ou não, na acentuada elevação dos dispêndios gerais periódicos com a manutenção predial ou mesmo na futura inviabilidade técnico-econômica do empreendimento, de sorte a se manifestar conclusivamente sobre essas questões por meio de parecer enviado ao Relator, no prazo de até 90 (noventa) dias;
	(...) 
	1.8.3. solicite, se necessário, que a Segecex adote as providências cabíveis para obter o apoio técnico de engenheiros da Caixa Econômica Federal para a emissão de laudo técnico sobre as questões suscitadas no item 1.8.1 deste Acórdão, ficando, desde já, requisitada a prestação do correspondente serviço técnico especializado pela Caixa, no prazo de 45 (quarenta e cinco) dias, nos termos do art. 101 da Lei n.º 8.443, de 1992, e do art. 297 do RITCU; e
	1.8.4. oriente a administração do TRT da 5ª Região no sentido de atentar para o risco de que o prosseguimento da construção de todos os demais conjuntos prediais em estruturas metálicas pode resultar no indesejado desperdício de recursos federais, seja pelo contínuo acréscimo dos dispêndios gerais periódicos com a manutenção predial, seja pela futura inviabilidade técnico-econômica do empreendimento, devendo, assim, promover o necessário estudo de viabilidade técnico-econômico-ambiental do prosseguimento desse empreendimento com a atual solução arquitetônica fundada predominantemente em estruturas metálicas dentro de ambiente local acentuadamente corrosivo, de sorte a apresentar, no prazo de até 45 (quarenta e cinco) dias, o referido estudo à equipe de inspeção da Secex/BA constituída por força do item 1.8.1 deste Acórdão.
d) Acórdão 1819/2017-TCU-Plenário, por meio do qual foi decidido:
1.8. Determinar à Secex/BA que realize a inspeção determinada no item 1.8.1 do Acórdão 975/2017-TCU-Plenário, após a entrega dos relatórios a serem elaborados pelo TRT da 5ª Região (estudo de viabilidade técnico-econômico-ambiental) e pela Caixa Econômica Federal (laudo técnico) , itens 1.8.4 e 1.8.3, respectivamente, do aludido Acórdão, devendo a unidade técnica informar o Chefe de Gabinete do Relator, via e-mail, quando, efetivamente, for iniciar a aludida inspeção. (O destaque consta do texto original.) 
22.4.3.	Observa-se que, por meio do Acórdão 1819/2017-TCU-Plenário, foram enfatizadas as determinações contidas no Acórdão 975/2017-TCU-Plenário. Em cumprimento à deliberação, em 31/10/2017, o TRT/BA apresentou o estudo de via viabilidade técnico-econômico-ambiental. Entretanto, a Caixa Econômica Federal, até a presente data, ainda não encaminhou ao TCU o laudo técnico. Nessas circunstâncias, a Secretaria de Fiscalização de Infraestrutura Urbana (SeinfraUrbana) , que sucedeu a Secex/BA na responsabilidade de agir sobre o TC 025.162/2018, ainda não pôde realizar a inspeção como fora determinado pelo TCU.
22.5.	TC Processo 001.232/2015-0
22.5.1.	Trata-se de mais uma auditoria realizada com o objetivo de fiscalizar a construção do novo edifício-sede do TRT/BA, no âmbito do Fiscobras 2015. No processo, foram proferidas as seguintes deliberações:
a) Acórdão 2441/2015-TCU-Plenário, por meio do qual foi decidido determinar ao TRT/BA que:
9.1.1. adote, no prazo máximo de 90 (noventa) dias, as providências necessárias à pronta correção das seguintes falhas detectadas nestes autos:
 (...) 
9.1.1.4. falta de providências para concluir o remanescente da obra inacabada, tampouco para obter uma definição total quanto ao restante do empreendimento, o que impede a consecução do objetivo estabelecido inicialmente pelo TRT-5, contrariando os princípios da economicidade e da eficiência, insculpidos nos arts. 37 e 70 da Constituição de 1988;
b) Acórdão 2744/2016-TCU-Plenário, por meio do qual foi decidido determinar ao TRT/BA que:
9.1.1. até a finalização da obra do seu novo Edifício-Sede no Centro Administrativo da Bahia - CAB, faça constar, dos próximos relatórios de gestão inerentes à prestação de contas do TRT-5, tópico específico sobre a situação do aludido empreendimento, informando todas as providências adotadas para a sua retomada, a situação das demandas judiciais afetas ao empreendimento, além de detalhar as despesas relacionadas com a manutenção e a preservação das etapas já concluídas, evidenciando, ainda, a situação dos correspondentes procedimentos licitatórios e o andamento do cronograma físico-financeiro da obra; (Os grifos não são do original.) 
IV. Avaliação do planejamento de ação e dos resultados quantitativos e qualitativos da gestão
23.	O TRT/BA desenvolveu, para o período 2015-2020, o Planejamento Estratégico (PEI) , aprovado por meio da Resolução TRT/BA nº 80, de 19/12/2014 (peça 1, p. 18) .
24.	Nesse documento, foi definido como missão do TRT/BA a promoção da justiça, no âmbito das relações de trabalho, de forma célere, efetiva e transparente, contribuindo para a paz social e o fortalecimento da cidadania; e, como visão de futuro, o reconhecimento da sociedade como uma Justiça que prima pela excelência na prestação de seus serviços (peça 1, p. 26) . 
25.	Para o pleno desempenho da missão institucional e o alcance da visão de futuro, foram estabelecidos, para o sexênio 2015-2020, objetivos estratégicos, que se constituem em desafios institucionais cujos resultados precisam ser alcançados no contexto de seu ambiente interno e externo. No quadro 1, estão relacionados os objetivos estratégicos estabelecidos no âmbito do TRT/BA, bem como os resultados alcançados.
26.	Cumpre ressaltar que os objetivos estratégicos do PEI não foram relacionados com os programas temáticos que figuram no Plano Plurianual da União para o período de 2016 a 2019 (PPA 2016-2019) , conforme orientações do TCU para elaboração deste capítulo do Relatório de Gestão, porque, de acordo com o gestor, "os objetivos estabelecidos no PPA são centralizados no CSJT [Conselho Superior da Justiça do Trabalho], não tendo a unidade informações isoladas a apresentar" (peça 1, p. 108) . Dessa forma, não foi possível ao TRT/BA demonstrar no Relatório de Gestão a correlação entre o desdobramento de seu plano estratégico com os programas e objetivos estabelecidos no PPA para a prestação jurisdicional trabalhista, não se configurando, portanto, como falha a referida ausência de informação. 
27.	O TRT/BA acompanha o cumprimento dos objetivos estratégicos por meio de indicadores de desempenho a eles relacionados. No quadro a seguir, estão sintetizados o monitoramento dos resultados apurados no exercício de 2017 (peça 1, p. 43-107) . 
Quadro1: Monitoramento do cumprimento dos objetivos estratégicos
	Objetivo estratégicos 
	Meta
	Resultado

	1. Assegurar a efetividade da prestação jurisdicional e garantir os direitos da cidadania.
		
	1.1.
	Índice de alcance de metas
	93 - 117
	81

	1.2
	Índice de responsabilidade socioambientais
	>12.000
	25.323

	2. Aumentar a eficiência operacional quanto à celeridade e produtividade na prestação jurisdicional.
		
	2.1.
	Tempo médio de duração do processo - 2ª instância
	< 303,94
	340,97

	2.2.
	Tempo médio de duração do processo - 1ª instância (fase de conhecimento) 
	 < 230,14
	268,92

	2.3.
	Índice de processos julgados
	> 90%
	103,72%

	2.4.
	Índice de processos antigos
	> 98%
	99,43%

	2.5.1.
	Índice de ações coletivas julgadas - 1ª instância
	> 98%
	100,10%

	2.5.2.
	Índice de ações coletivas julgadas - 2ª instância
	> 98%
	100,15%

	3. Ampliar as formas de conciliação e soluções alternativas de conflito.
		
	3.1.
	Índice de conciliação na fase de conhecimento
	> 41,53%
	33,83%

	3.2.
	Índice de conciliação na fase de execução
	> 11,14%
	7,14%

	4. Impulsionar as execuções trabalhistas e fiscais.
		
	4.1.
	Índice de execução
	> 90%
	126,90%

	5. Ampliar a gestão de demandas repetitivas e de grandes litigantes.
		
	5.1.
	Índice de concentração de processos dos maiores litigantes
	< 99,27%
	80,71%

	6. Maximizar os resultados da governança administrativa e judiciária.
		
	6.1.
	Índice de governança da gestão estratégica
	> 90%
	94%

	7. Melhorar a comunicação interna e externa.
		
	7.1.
	Índice de execução do Plano de Comunicação Institucional
	> 60%
	63%

	8. Promover a melhoria da qualidade de vida das pessoas.
		
	8.1.
	Índice de absenteísmo
	< 2%
	1,82%

	8.2.
	Índice de prevenção de saúde
	> 80%
	55,56%

	8.3.
	Índice de qualidade de vida
	> 80%
	92%

	9. Efetivar a gestão por competências.
		
	9.1.
	Índice de governança da gestão de pessoas
	> 50%
	58%

	10. Prover o Regional de infraestrutura física adequada.
		
	10.1.
	Índice de governança de infraestrutura
	> 90%
	89%

	11. Maximizar os resultados da governança de Tecnologia da Informação e Comunicação (TIC) .
		
	11.1.
	Índice de execução do plano estratégico de TIC
	> 100%
	128,60%

	12. Gerir o orçamento de forma eficiente e eficaz.
		
	12.1.
	Índice de execução do orçamento disponibilizado
	> 36,16%
	79,73%

	12.2
	Índice de eficiência operacional
	> 100%
	148,20%

28.	Não foram plenamente cumpridos os objetivos estratégicos 1, 2, 3 e 8. Ainda que não tenham sido consignadas no Relatório de Gestão informações específicas sobre essa impossibilidade, vale lembrar que se trata de objetivos com metas a serem alcançadas até 2020, último exercício do sexênio. Assim, as metas previstas para esses objetivos nos anos de 2018 e seguintes podem vir a ser alcançadas de modo a compensar o resultado a menor verificado no exercício referente às presentes contas.
29.	No que se refere ao PPA 2016-2019, os programas consignados ao TRT/BA se enquadram no tipo "Programa de Gestão, Manutenção e Serviços ao Estado", quais sejam: "0571 - Prestação Jurisdicional e Trabalhista" e "0089 - Previdência de Inativos e Pensionistas da União", conforme o anexo II da Lei nº 13.249/2016, que instituiu o referido plano (peça 6, p. 3) .
30.	O orçamento autorizado e disponibilizado ao TRT/BA, no exercício de 2017, somou R$ 1.078467641,00, tendo sido executado R$ 1.053.785.900,00 (97,71% do total) , conforme quadro a seguir.
Quadro 2: Resultado da execução dos programas de trabalho 
	Programa
	Dotação anual
	Valor pago
	% execução

	0089 - Previdência de inativos e pensionistas da União 
	279.137.062
	279.137.062
	100,00% 

	0571 - Prestação Jurisdicional Trabalhista 
	799.330.579 
	774.648.838
	96,91% 

	Total 
	1.078467641
	1.053.785.900
	97,71% 

Fontes: SIOP e Relatório de Auditoria Interna
31.	O exame efetuado pela SCI/TRT/BA sobre os resultados da execução das ações orçamentárias constantes da Lei nº 13.414/2017 (LOA/2017) foi realizado mediante o confronto entre as metas financeiras previstas e as realizadas no exercício de 2017 para as ações contempladas no programa de trabalho "0571 - Prestação Jurisdicional e Trabalhista". A seguir, estão discriminados os resultados apurados.
Quadro 3: Resultado da execução das ações orçamentárias
	Ação orçamentária
	Dotação 
atual
	Valor 
pago
	% execução

	4224 - Assistência Jurídica a Pessoas Carentes
	8.194.366
	6.261.340
	76,41

	09HB - Contribuição da União, de suas Autarquias e Fundações para o Custeio do Regime de Previdência dos Servidores Públicos Federais
	106.064.643
	99.421.447
	93,74

	2012 - Auxílio-Alimentação aos Servidores Civis e Empregados
	27.029.312
	26.984.459
	99,83

	2011 - Auxílio-Transporte aos Servidores Civis e Empregados
	980.100
	925.638
	94,44

	4256 - Apreciação de Causas na Justiça do Trabalho
	60.656.803
	49.495.219
	81,60

	134H - Construção do Edifício-Sede do Tribunal Regional do Trabalho da 5ª Região em Salvador - BA
	2.731.994
	481.286
	17,62

	2010 - Assistência Pré-Escolar aos Dependentes dos Servidores Civis e Empregados
	4.321.132
	4.302.995
	99,58

	20TP - Pessoal Ativo da União
	552.652.288
	552.234.518
	99,92

	2549 - Comunicação e Divulgação Institucional
	1.420.288
	422.880
	29,77

	2004 - Assistência Médica e Odontológica aos Servidores Civis, Empregados e seus Dependentes
	22.739.700
	22.733.026
	99,97

	14ZF - Construção do Edifício-Sede do Fórum Trabalhista de Ipiaú - BA
	350.000
	0
	0,00

	159X - Construção do Edifício-Sede do Fórum Trabalhista de Itaberaba- BA
	250.000
	0
	0,00

	216H - Ajuda de Custo para Moradia ou Auxílio-Moradia a Agentes Públicos
	11.169.925
	11.169.924
	100,00

	7V70 - Construção do Edifício-Sede do Fórum Trabalhista de Euclides da Cunha - BA
	300.000
	0
	0,00

	00M1 - Benefícios Assistenciais decorrentes do Auxílio-Funeral e Natalidade
	470.028
	216.104
	45,98

Fontes: SIOP e Relatório de Auditoria Interna
32.	Quanto à ação orçamentária "4224 - Assistência Jurídica a Pessoas Carentes", a SCI/TRT/BA destacou que o desempenho orçamentário não muito satisfatório deveu-se ao fato de o TRT/BA ter recebido crédito suplementar em 21/12/2017, e não ter havido tempo hábil para a sua regular liquidação e pagamento. Foi destacado que em outubro de 2017, no entanto, toda a dotação orçamentária então recebida havia sido executada (peça 6, p. 3) .
33.	Com relação à ação orçamentária "134H - Construção do Edifício-Sede do Tribunal Regional do Trabalho da 5ª Região em Salvador-BA", a baixa execução orçamentária ocorreu porque a empresa contratada não cumpriu todas as obrigações. Sobre a obra do edifício-sede, foi destacado ainda que, reavaliando os rumos do projeto de construção tendo em conta não apenas os efeitos da Emenda Constitucional nº 95/2016, que instituiu o novo regime fiscal no âmbito Orçamentos Fiscal e da Seguridade Social da União, mas também a redução dos espaços motivada pela substituição dos processos físicos por eletrônicos, o TRT/BA decidiu aprovar a descontinuidade da obra e autorizar a compra de um imóvel (peça 6, p. 4) .
34.	No que diz respeito à construção das sedes dos fóruns trabalhistas referente às ações orçamentárias "14ZF - Construção do Edifício-Sede do Fórum Trabalhista de Ipiaú-BA", "159X - Construção do Edifício-Sede do Fórum Trabalhista de Itaberaba-BA" e "7V70 - Construção do Edifício-Sede do Fórum Trabalhista de Euclides da Cunha-BA", os recursos consignados não foram suficientes para a execução das obras (peça 6, p. 5) .
35.	A ação orçamentária "00M1 - Benefícios Assistenciais decorrentes do Auxílio-Funeral e Natalidade" não teve execução satisfatória em função de sua natureza de imprevisibilidade.
36.	Por fim, quanto às demais ações orçamentárias, os índices demonstram adequada execução.
V. Avaliação da gestão de pessoas e da terceirização de mão de obra		
37.	Estrutura de pessoal
37.1.	No exercício de 2017, a força de trabalho do TRT/BA era assim composta (peça 1, p. 142) :
Quadro 4: Força de trabalho
	Cargos
	Lotação

		Autorizada
	Efetiva
	Diferença

	1. Servidores em cargos efetivos
	2.761
	2.655
	106

	1.1. Membros de poder e agentes políticos
	214
	214
	0

	1.2. Servidores de Carreira (1.2.1+1.2.2+1.2.3+1.2.4) 
	2.547
	2.441
	106

	1.2.1. Servidores de carreira vinculada ao órgão
	2.284
	2.178
	106

	1.2.2. Servidores de carreira em exercício descentralizado 
	-
	-
	-

	1.2.3. Servidores de carreira em exercício provisório 
	3
	3
	0

	1.2.4. Servidores requisitados de outros órgãos e esferas
	260
	260
	0

	2. Servidores com contratos temporários
	-
	-
	-

	3. Servidores sem vínculo com a Administração Pública
	11
	11
	0

	4. Total de servidores (1+2+3) 
	2.772
	2.666
	106

37.2.	De acordo como Relatório de Gestão, há 104 cargos vagos no TRT/BA (peça 1, p. 142) , embora o quadro acima revele uma carência de número de servidores um pouco maior.
37.3.	No exercício de 2017, houve quarenta ingressos de "servidores de carreira vinculado ao órgão", mas, no mesmo período, o quantitativo de egressos foi de 110. Ou seja, houve decréscimo da força de trabalho do TRT/BA.
37.4.	No Relatório de Gestão foi também apresentado a distribuição da força de trabalho no âmbito das áreas meio e fim do TRT/BA (peça 1, p. 142) .
Quadro 5: Distribuição da força de trabalho
	Cargos
	Lotação efetiva

		Área-meio
	Área-fim
	Total

	1. Servidores de carreira (1.1+1.2+1.3+1.4) 
	473
	1.850
	2.323

	1.1. Servidores de carreira vinculada ao órgão
	445
	1.615
	2.060

	1.2. Servidores de carreira em exercício descentralizado 
	-
	-
	
	1.3. Servidores de carreira em exercício provisório 
	-
	-
	
	1.4. Servidores requisitados de outros órgãos e esferas
	28
	235
	263

	2. Servidores com contratos temporários
	-
	-
	
	3. Servidores sem vínculo com a Administração Pública
	-
	11
	11

	4. Total de servidores (1+2+3) 
	473
	1.861
	2.334

37.5.	Comparando as informações constantes dos quadros 4 e 5, constata-se uma incongruência relativa ao quantitativo total não apenas de "servidores de carreira vinculada ao órgão" (itens 1.2.1 e 1.1) , mas também de "servidores requisitados de outros órgãos e esferas" (itens 1.2.4 e 1.4) . Entende-se que os quantitativos que devem prevalecer nestes autos são aqueles do quadro 5, pois são idênticos aos constantes do Relatório do Plano Logístico Sustentável (PLS) (peça 1, p. 116, itens 1.3 e 1.5) 
37.6.	O CSJT, por meio da Resolução nº 63/2010, estabeleceu que o número de servidores vinculados às unidades de apoio administrativo deveria corresponder a, no máximo, 30% do total de servidores, incluídos efetivos, removidos, cedidos e ocupantes de cargos em comissão sem vínculo com a Administração Pública. Constata-se que o quantitativo de servidores que atuam na área-meio do TRT/BA encontra-se dentro do limite percentual máximo definido pelo CSJT.
37.7.	Quanto aos cargos em comissão e funções gratificadas, o TRT/BA conta com a seguinte estrutura (peça 1, p. 142) :
Quadro 6: Estrutura de cargos em comissão e funções gratificadas
	Tipologia
	Lotação 

		Autorizada
	Efetiva

	1. Cargo em comissão
	160
	160

	2. Função gratificada
	1.571
	1.551

	Total 
	1.731
	1.711

37.8.	O total de 1.731 de cargos em comissão e funções gratificadas corresponde a 68% do quantitativo de cargos efetivos do TRT/BA. Esse percentual encontra-se dentro do limite estabelecido no art. 2º, caput, da Resolução CSJT nº 63/2010. 
38.	Gestão de riscos
38.1.	No Relatório de Gestão, foram identificados os principais riscos na gestão de pessoas do TRT/BA: restrição orçamentária para aumento da despesa e adoecimento/absenteísmo (peça 1, p. 144-146) .
38.2.	A restrição orçamentária decorre do novo regime fiscal, instituído pela EC nº 95/2016, que estabeleceu limites para as despesas da Administração Pública para os próximos vinte anos, a contar de 2017. 
38.3.	O gestor informou que, nessas circunstâncias, "fica extremamente difícil promover uma regularização e aumento do quadro das unidades que se encontram abaixo do piso [quantitativo de servidores] previsto pela Resolução CSJT 63/2010...". Foi esclarecido ainda que, como o CSJT possui função de supervisão administrativa, orçamentária, financeira e patrimonial da Justiça do Trabalho, o TRT/BA foi autorizado a fazer provimento de somente 15% dos cargos vagos. Essa situação foi apontada pela SCI/TRT/BA em seu Relatório de Auditoria de Gestão (peça 6, p. 6) . 
38.4.	Além da restrição orçamentária que afeta o provimento de cargos, o gestor destacou que o déficit de servidores vem aumentando em razão da vacância de cargos decorrente de aposentadorias.
38.5.	Para minimizar o impacto da carência de servidores na eficiência da prestação jurisdicional trabalhista, o TRT/BA, por meio da Secretaria de Organização e Métodos, vem envidando esforços para promover uma reestruturação das unidades do Tribunal. Ressalte-se, no entanto, que não se fizeram presente no Relatório de Gestão possíveis impactos sobre a força de trabalho em razão da proximidade/realização do evento aposentadoria para servidores do TRT/BA nem medidas para o implemento de ganhos de produtividade, uma vez que, a tendência é a não mera reposição de pessoas, mas que os órgãos aperfeiçoem seus fluxos de trabalho, devendo almejar ganhos de eficiência administrativa, gerencial e resultados. 
38.6.	Não se pode olvidar que, no exercício de 2017, ainda tramitava a PEC nº 287/2016 propondo alterações no sistema previdenciário. Nesse sentido, as novas regras de aposentadoria que seriam implementadas poderiam fazer com que servidores passassem para a inatividade antes da promulgação da emenda constitucional. Assim, a análise crítica da situação apresentada pelo gestor poderia ser enriquecida com resultados de levantamentos vislumbrando esse cenário, que repercute sobremaneira na suficiência da força de trabalho para o cumprimento institucional do órgão.
38.7.	Com relação ao adoecimento e absenteísmo, o TRT/BA vem desenvolvendo as seguintes inciativas com vistas a mitigar esses riscos: ginástica laboral e educação postural; projeto de pausa laboral; projeto de gerenciamento de estresse; mobiliário ergonômico; programa de prevenção de doenças crônicas; semana da qualidade de vida; pesquisa de clima organizacional e de qualidade de vida no trabalho; e jornada de saúde. O índice de absenteísmo, relacionado ao objetivo estratégico "Promover a melhoria da qualidade de vida das pessoas", vem apresentando desempenho satisfatório nos exercícios de 2015-2017 (peça 1, p. 62) . Assim, como o adoecimento é uma das causas do absenteísmo, considera-se que as iniciativas promovidas pelo TRT/BA vêm mitigando os riscos detectados.
39.	Contratação de pessoal de apoio e estagiários
39.1.	Não consta do Relatório de Gestão, visão gerencial, em termos de quantidades e valores, das contratações de pessoas para realizar trabalhos fora da relação das atividades-fim do órgão, tais como contratos de prestação de serviços de limpeza, higiene e vigilância ostensiva.
39.2.	Quanto aos estagiários, o TRT/BA fez publicar norma interna com as regras de contratação (Ato TRT5 nº 201/2013) . Devido às restrições orçamentárias, foram suspensas as contratações e renovações de estagiários, sendo preservados, no entanto, os contratos então vigentes até o seu termo final. O exercício de 2017 findou com 189 estagiários, representando despesa no valor de R$ 1.392,056.
40.	Por fim, ressalta-se que o Relatório de Gestão não apresentou as seguintes informações sobre a gestão de pessoas:
a) qualificação da força de trabalho quanto ao grau de escolaridade, especialização, tempo para aposentadoria, idade, e outros aspectos relevantes no contexto do TRT/BA;
b) política de capacitação e treinamento de pessoal; e
c) ações adotadas para identificar eventual irregularidade relacionada ao pessoal, especialmente em relação à acumulação remunerada de cargos, funções e empregos públicos e à terceirização irregular de cargos, demonstrando as medidas adotadas para tratar a irregularidade identificada.
41.	Vale lembrar que, nos termos do art. 7° da Decisão Normativa-TCU nº 161/2017, o Relatório de Gestão deveria observar não apenas a estrutura de conteúdos estabelecida no Anexo II (caput) , mas também as orientações sobre a profundidade e o formato de apresentação das informações de cada seção dos conteúdos, que foram publicados no sistema e-Contas.
42.	Na avaliação da gestão de pessoas procedida pela SCI/TRT/BA, consubstanciada em seu Relatório de Auditoria de Gestão, merece destaque a carência de servidores (peça 6, p. 6) , já abordado anteriormente.
43.	Outro tema mencionado pela SCI/TRT/BA foi a qualidade dos controles administrativos para identificar e tratar as acumulações ilegais. Foi relatado que, em razão de ofício do TCU dirigido ao TRT/BA comunicando situações de possíveis irregularidades, tramita no âmbito daquele Tribunal Regional um processo administrativo disciplinar (peça 6, p. 7) . 
VI. Avaliação da gestão de compras e contratações
44.	De acordo com o Relatório de Gestão (peça 1, p. 110) , foram despendidos pouco mais de R$ 50 milhões com compras e contratações, conforme quadro a seguir.
Quadro 7: Despesas por modalidade
	Modalidade
	Despesa executada
	Representatividade

	1. Licitação
		
		1.1. Convite
	109.831,08
	0,2

		1.2. Tomada de Preços
	1.037.689,84
	2,1

		1.3. Concorrência
	575.865,13
	1,1

		1.4. Pregão
	33.829.033,21
	67,3

	2. Dispensa de licitação
	9.180.553,40
	18,3

	3. Inexigibilidade de licitação
	5.510.138,44
	11,0

	Total
	50.243.111,10
	100,0

45.	A SCI/TRT/BA avaliou 76 processos de compras e contratações: um convite, três tomadas de preço, uma concorrência, 22 pregões, quinze dispensas de licitação e 34 inexigibilidades de licitação, sob os aspectos de (peça 6, p. 7-8) :
a) regularidade dos processos licitatórios e das contratações e aquisições feitas por inexigibilidade e dispensa de licitação;
b) utilização de critérios de sustentabilidade ambiental na aquisição de bens e na contratação de serviços e obras; e
c) qualidade dos controles internos administrativos relacionados à atividade de compras e contratações.
46.	A SCI/TRT/BA informou que nos referidos processos foram observadas falhas formais, tendo sido citadas: não realização de ampla pesquisa de preço no mercado em contratações e insuficiência de clareza na especificação de bens e serviços que foram contratados. As situações encontradas ensejaram a recomendação de melhoria de procedimentos realizados na fase interna da licitação.
47.	Com relação aos critérios de sustentabilidade, foi observado pela SCI/TRT/BA maior grau de aderência às diretrizes estabelecidas no Guia de Contratações Sustentáveis da Justiça do Trabalho, mencionando-se como exemplo a licitação realizada que estabeleceu como exigência a comprovação de certificação florestal do produto a ser adquirido.
48.	Para a SCI/TRT/BA, os controles internos administrativos funcionaram com relativo grau de efetividade, uma vez que não foram detectadas irregularidades nos procedimentos. Ainda que as falhas verificadas tivessem sido sanadas com a adoção de simples providências, o órgão de controle interno considerou necessário o aperfeiçoamento do planejamento das contratações.
VII. Avaliação da gestão do patrimônio imobiliário
49.	No Relatório de Gestão, está consignado que o CSJT, por meio da Resolução nº 70/2010, regulamentou que todos os Tribunais Regionais do Trabalho deveriam priorizar a aquisição de imóvel próprio para instalação das unidades judiciárias e administrativas. Sendo assim, o TRT/BA vem buscando construir novas sedes para as unidades que ainda permanecem funcionando em imóveis locados.
50.	De acordo com o gestor, o TRT/BA possui 34 imóveis próprios e quatro locados de terceiros. Nos imóveis locados funcionam varas trabalhistas em Salvador, o arquivo judicial, vara trabalhista em Itaberaba e vara trabalhista em Euclides da Cunha. 
51.	Cumpre ressaltar que não há correspondência entre esse total de imóveis (38) com aqueles constantes do Relatório de Gestão, escritos com algarismos (36) ou por extenso (39) (peça 1, p. 159) .
52.	Um dos imóveis do TRT/BA, localizado no município de Simões Filho, está cedido ao Ministério Público do estado da Bahia, em razão de convênio firmado com esse órgão. Em contrapartida, o MP/BA cedeu ao TRT/BA parte de um terreno no município de Itapetinga onde foi construída a sede da vara do trabalho (peça 1, p. 160) . 
53.	Além desse imóvel cedido, há espaços físicos em diversas unidades do TRT/BA cedidos a entidades públicas e privadas (Vivo, ECT, Banco do Brasil, Caixa Econômica Federal, Associação Nacional dos Magistrados da Justiça do Trabalho e Associação Nacional dos Servidores da Justiça do Trabalho) . Com relação à Caixa, a cessão dos espaços físicos decorreu do contrato firmado com a referida empresa pública para financiamento da construção do complexo do TRT/BA no Centro Administrativo da Bahia (peça 1, p. 160) .
54.	Acrescente-se que foi constatado que o Relatório de Gestão não apresentava as seguintes informações sobre a gestão do patrimônio imobiliário, disponibilizadas no sistema e-Contas, conforme previsto no art. 7º, § 4º, da Decisão Normativa-TCU nº 161/2017:
a) estrutura de controle e de gestão do patrimônio;
b) distribuição geográfica dos imóveis da União;
c) qualidade e completude dos registros das informações dos imóveis no Sistema de Registro dos Imóveis de Uso Especial da União (SPIUnet) ;
d) despesas de manutenção e a qualidade dos registros contábeis relativamente aos imóveis; e
e) riscos relacionados à gestão dos imóveis e os controles para mitigá-los.
55.	A SCI/TRT/BA destacou a ausência de irregularidades na gestão patrimonial, tendo sido verificadas apenas as seguintes falhas (peça 6, p. 8-9) : falta de alguns dados do registro em cartório; data da avaliação do imóvel vencida; contabilização não individualizada da depreciação e da despesa de manutenção dos imóveis; informações divergentes quanto ao número de imóveis sob a responsabilidade do TRT/BA. 	As falhas encontradas ensejaram a recomendação de correção das impropriedades (peça 6, p. 11) .
56.	Cumpre ressaltar que a data da avaliação de imóvel vencida e a contabilização não individualizada de despesas com imóveis foram situações que já haviam sido detectadas no exame das prestações de contas dos exercícios de 2011 e 2012, resultando naquela oportunidade a ciência dessas falhas ao TRT/BA, conforme apontado nos itens 22.1 e 22.2 desta instrução. 
57.	Também foram apresentadas informações recentes sobre a obra de construção da nova sede do TRT/BA, conforme havia sido acordado em reunião realizada com servidores da Secex/BA e SCI/TRT/BA. As informações constantes do Relatório de Auditoria de Gestão são as seguintes (peça 6, p. 9-11) :
a) o projeto arquitetônico da nova sede do TRT/BA constitui-se em um complexo com oito edifícios conectados entre si, tendo sido iniciada apenas a construção do edifício denominado Administrativo 4 (Adm. 4) , faltando somente 3% da obra para sua conclusão;
b) as despesas com a construção do edifício Adm. 4 foram pagas com recursos próprios;
c) as despesas com a construção do restante do complexo seriam pagas com recursos financeiros oriundos do contrato celebrado, em 2010, com a Caixa Econômica Federal, mas houve distrato desse ajuste, e à Caixa Econômica Federal coube a obrigação de repassar o montante de R$ 143 milhões para a construção do restante do complexo;
d) em 12/3/2018, o Tribunal Pleno do TRT/BA decidiu, por maioria, pela paralisação da construção do complexo e, por conseguinte, a busca de alternativa que apontasse uma solução definitiva para a instalação da nova sede, sem prejuízo da conclusão da construção do edifício Adm. 4;
e) encontra-se em curso o chamamento público para consulta ao mercado acerca da disponibilidade de imóvel, mediante aquisição, precedida ou não de locação, destinada à instalação da sede do TRT/BA, conforme edital publicado no dia 30/4/2018; e
f) o CSJT, ciente da decisão do Tribunal Pleno do TRT/BA, autorizou a inclusão de recursos na proposta orçamentária do exercício de 2019 com vistas à aquisição de imóvel destinado à instalação da sede do TRT/BA.
58.	A informação contida na alínea "c" do item anterior ilustra, ainda que resumidamente, a providência tomada pelo TRT/BA para a correção da falha apontada no item 17.1.1.5 do Acórdão 823/2013-TCU-Plenário, que apontava a "existência de cláusula com possível desbalanceamento entre as obrigações do TRT da 5ª Região e da Caixa Econômica Federal no ajuste celebrado para a transferência de recursos". A referida deliberação foi proferida no TC Processo 025.162/2012-8, processo conexo à presente prestação de contas (item 22.4) , que ainda se encontra em tramitação, cabendo à SeinfraUrbana a responsabilidade de agir sobre ele.
59.	Além disso, a decisão do TRT/BA de não mais dar continuidade à construção do complexo, mas concluindo a obra do edifício Adm. 4, e buscar uma solução definitiva para a instalação da nova sede constituem-se em providências para o cumprimento do item 9.1.1.4 do Acórdão 2441/2015-TCU-Plenário, proferido no TC Processo 001.232/2015-0, processo que também guarda relação de conexidade com a presente prestação de contas (item 22.5) .
CONCLUSÃO
60.	No exame desta prestação de contas foi dada ênfase à análise dos aspectos da gestão que foram selecionados por servidores da Secex/BA e da SCI/TRT/BA em reunião cujo objetivo era definir o escopo da auditoria de gestão que viria a ser realizada por esse órgão de controle interno. Na esteira desse posicionamento, foram constatadas as seguintes situações:
a) não realização de ampla pesquisa de preço no mercado em contratações (item 12, "a") ;
b) insuficiência de clareza na especificação de bens e/ou serviços que foram contratados (item 12, "b") ;
c) incompletude de dados do registro cartorial de imóveis (item 12, "c") ;
d) data da avaliação de imóvel vencida (item 12, "d") ;
e) contabilização não individualizada da depreciação e da despesa de manutenção dos imóveis (item 12, "e") ; e
f) divergência de informações quanto ao número de imóveis (item 12, "f") .
61.	Foi também observado que o rol de responsáveis não apresenta a identificação dos atos formais de nomeação, designação ou exoneração e os endereços residencial e de correio eletrônico (item 20) .
62.	Além dessas falhas, deixou de constar do Relatório de Gestão informações acerca das gestões de pessoas e do patrimônio imobiliário (itens 40 e 54) . As orientações sobre a profundidade e o formato de apresentação dessas informações passaram a constar do sistema e-Contas após a publicação da Decisão Normativa-TCU nº 161/2017, conforme havia sido previsto no art. 7° do citado normativo.
63.	No entanto, entende-se que todas essas impropriedades detectadas pela SCI/TRT/BA são de caráter formal, tendo a própria unidade já expedido recomendações corretivas ou saneadoras pertinentes. Ademais, a descrição do alcance dos objetivos estratégicos indica que os produtos e resultados do TRT/BA encontram-se dentro dos patamares definidos pela gestão daquele tribunal.
64.	Assim, tendo em vista a devida formalização deste processo de contas, o cumprimento das competências institucionais, além da intensidade e natureza das falhas incorridas pela administração, sem indícios de repercussão significativa na legalidade administrativa, propõe-se o julgamento pela regularidade com ressalvas das contas dos responsáveis, sem prejuízo de se dar ciência das impropriedades ao TRT/BA.
PROPOSTA DE ENCAMINHAMENTO
65.	Diante do exposto, submetem-se os autos à consideração superior, propondo
65.1.	com fundamento nos arts. 1º, inc. I, 16, inc. II, 18 e 23, inc. II, da Lei 8.443/92, c/c os arts. 1º, inc. I, 208 e 214, inc. II, do Regimento Interno do TCU, julgar regulares com ressalva, dando-lhes quitação, as contas de Maria de Lourdes Linhares Lima de Oliveira (CPF XXX.302.665-XX) , Débora Maria Lima Machado (CPF XXX.682.485-XX) , Maria Adna Aguiar do Nascimento (CPF XXX.143.635-XX) , Antônio José Imperial Pimentel Pereira (CPF XXX.892.565-XX) , Caroline Oliveira Guimarães Andrade (CPF XXX.131.955-XX) , Tarcísio José Filgueiras dos Reis (CPF XXX.197.645-XX) , Nilma Carla Cunha Nogueira (CPF XXX.381.245-XX) , em face das seguintes falhas na gestão do Tribunal Regional do Trabalho da 5ª Região/BA no exercício de 2017, consignadas nesta instrução e no Relatório de Auditoria de Gestão do órgão de controle interno do referido Tribunal:
a) não realização de ampla pesquisa de preço no mercado em contratações (item 12, "a") ;
b) insuficiência de clareza na especificação de bens e/ou serviços que foram contratados (item 12, "b") ;
c) incompletude de dados do registro cartorial de imóveis (item 12, "c") ;
d) data da avaliação de imóvel vencida (item 12, "d") ;
e) contabilização não individualizada da depreciação e da despesa de manutenção dos imóveis (item 12, "e") ;
f) divergência de informações quanto ao número de imóveis (item 12, "f") ;
g)  ausência de informações no rol de responsáveis referentes à identificação dos atos formais de nomeação, designação ou exoneração, incluindo a data da publicação no Diário Oficial da União ou em documento pertinente, ao endereço residencial completo e ao endereço de correio eletrônico, contrariando o art. 11, incisos IV, V e VI, da Instrução Normativa-TCU nº 63/2010 (item 20) ;
h) ausência de informações no Relatório de Gestão acerca da gestão de pessoas, notadamente sobre qualificação da força de trabalho, tempo para aposentadoria, idade, política de capacitação e treinamento de pessoal, e ações adotadas para identificar eventual irregularidade relacionada ao pessoal, contrariando o disposto no art. 7º da Decisão Normativa-TCU nº 161/2017 (item 40) ;
i) ausência de informações no Relatório de Gestão acerca da gestão de patrimônio imobiliário, notadamente sobre estrutura de controle, distribuição geográfica dos imóveis da União, qualidade e completude dos registros das informações dos imóveis no SPIUnet, despesas de manutenção e riscos relacionados à gestão dos imóveis, contrariando o disposto no art. 7º da Decisão Normativa-TCU nº 161/2017 (item 54) ;
65.2.	remeter ao Tribunal Regional do Trabalho da 5ª Região/BA cópia do acórdão que vier a ser proferido, informando-lhe que o conteúdo da deliberação pode ser consultado no endereço eletrônico www.tcu.gov/acordaos onde também pode ser obtido o inteiro teor do acórdão, incluindo o relatório e o voto, no dia seguinte ao de sua oficialização; e
65.3.	arquivar os presentes autos."
3.	O Ministério Público junto ao Tribunal de Contas da União (MP/TCU) , em parecer da lavra do Procurador Rodrigo Medeiros de Lima, peça 14, manifestou-se "de acordo com o encaminhamento proposto pela unidade instrutiva, em pareceres uniformes".
4.	É o relatório.

não há

Procurador Rodrigo Medeiros de Lima.

PRESTAÇÃO DE CONTAS ORDINÁRIAS. TRIBUNAL REGIONAL DO TRABALHO DA 5ª REGIÃO/BA. EXERCÍCIO DE 2017. CONTAS REGULARES COM RESSALVAS. CIÊNCIA. ARQUIVAMENTO.

PRESTAÇÃO DE CONTAS (PC)

Secretaria de Controle Externo da Administração do Estado (SecexAdmin).

Registro, inicialmente, que relato o presente processo por força do art. 152 do Regimento Interno do Tribunal de Contas da União - RI/TCU.	
2. 	Conforme assentado no relatório precedente, trata-se de prestação de contas anuais do Tribunal Regional do Trabalho da 5ª Região/BA, relativas ao exercício de 2017. 
3. 	A SecexAdministração (peças 11 a 13) , à qual anuiu o Ministério Público junto ao TCU (parecer à peça 14, da lavra do Procurador Rodrigo Medeiros de Lima) , propôs julgar regulares com ressalvas as contas dos responsáveis, dando-lhes quitação, em razão das seguintes impropriedades:
a) não realização de ampla pesquisa de preço no mercado em contratações;
b) insuficiência de clareza na especificação de bens e/ou serviços que foram contratados;
c) incompletude de dados do registro cartorial de imóveis;
d) data da avaliação de imóvel vencida;
e) contabilização não individualizada da depreciação e da despesa de manutenção dos imóveis
f) divergência de informações quanto ao número de imóveis;
g)  ausência de informações no rol de responsáveis referentes à identificação dos atos formais de nomeação, designação ou exoneração, incluindo a data da publicação no Diário Oficial da União ou em documento pertinente, ao endereço residencial completo e ao endereço de correio eletrônico, contrariando o art. 11, incisos IV, V e VI, da Instrução Normativa-TCU nº 63/2010;
h) ausência de informações no Relatório de Gestão acerca da gestão de pessoas, notadamente sobre qualificação da força de trabalho, tempo para aposentadoria, idade, política de capacitação e treinamento de pessoal, e ações adotadas para identificar eventual irregularidade relacionada ao pessoal, contrariando o disposto no art. 7º da Decisão Normativa-TCU nº 161/2017; e
i) ausência de informações no Relatório de Gestão acerca da gestão de patrimônio imobiliário, notadamente sobre estrutura de controle, distribuição geográfica dos imóveis da União, qualidade e completude dos registros das informações dos imóveis no SPIUnet, despesas de manutenção e riscos relacionados à gestão dos imóveis, contrariando o disposto no art. 7º da Decisão Normativa-TCU nº 161/2017; 
4. 	Razão assiste à unidade instrutiva e ao Parquet especializado.  
5. 	As impropriedades apontadas são todas de caráter formal, tendo o próprio TRT/BA já expedido recomendações corretivas ou saneadoras pertinentes, conforme informado pela unidade técnica. 
6.	Considerando, portanto, que as falhas verificadas não ocasionaram danos ao erário, as contas ora em apreço devem ser julgadas regulares com ressalvas, nos termos propostos na instrução à peça 11.   
7.	Ante o exposto, acolho e faço constar das presentes razões de decidir as manifestações da unidade instrutiva às peças 11 a 13, às quais anuiu o Ministério Público junto ao TCU em parecer à peça 14, e VOTO no sentido de que seja adotado o Acórdão que ora submeto a este Colegiado.
TCU, Sala das Sessões Ministro Luciano Brandão Alves de Souza, em 6 de outubro de 2020.
RAIMUNDO CARREIRO 
Relator